【裁判字號】    92,易,240
【裁判日期】    920919
【裁判案由】    傷害等
【裁判全文】
臺灣板橋地方法院刑事判決                          九十二年度易字第二四號
    公  訴  人  臺灣板橋地方法院檢察署檢察官
    被      告  甲○○
右列被告因傷害等案件，經檢察官提起公訴（九十一年度偵字第二三號），本
院判決如左：
    主  文
甲○○共同傷害人之身體，處拘役肆拾日，如易科罰金，以參佰元折算壹日。又共同
連續以強暴妨害人行使權利，處拘役伍拾日，如易科罰金，以參佰元折算壹日。應執
行拘役捌拾日，如易科罰金，以參佰元折算壹日。
    事  實
一、民國九十一年九月八日（起訴書誤載為十八日）十八時許，甲○○駕駛車號二０
    ０－ＧＣ號大貨車，搭載真實姓名年籍不詳綽號「阿川」、「阿本」之成年男子
    ，行經臺北縣林口鄉○○○○道路（即台十五線）十四點八公里處，因超車問題
    ，與駕駛車號ＦＰ－二八九九號自用小客車並搭載配偶乙○○之丙○○發生糾紛
    ，甲○○乃與綽號「阿川」、「阿本」之成年男子下車與丙○○理論，見丙○○
    欲以行動電話報警，甲○○即與綽號「阿川」、「阿本」之成年男子，共同基於
    妨害人行使權利之概括犯意聯絡，由甲○○以不法腕力強行取走丙○○之行動電
    話，並將之摔落於地面，使該行動電話喪失效用，足以生損害於丙○○，而妨害
    丙○○行使對行動電話支配使用之權利。復另基於傷害之犯意聯絡，由甲○○與
    「阿川」、「阿本」其中一人徒手，另一人則持鐵棒共同毆打丙○○，致丙○○
    受有頭部外傷、頭皮撕裂傷、左手挫傷之傷害。乙○○見丙○○遭毆打即欲以其
    所有之行動電話報警，甲○○見狀，復與「阿川」、「阿本」承接上開妨害人行
    使權利之概括犯意聯絡，由「阿川」、「阿本」其中一人以不法腕力強行取走乙○○之行動電話，妨害乙○○行使對行動電話支配使用之權利。
二、案經丙○○、乙○○訴由臺北縣政府警察局新莊分局移送臺灣板橋地方法院檢察
    署檢察官偵查起訴。
    理  由
一、被告甲○○經合法傳喚無正當理由未到庭，然查：
（一）被告如何夥同真實姓名年籍不詳綽號「阿川」、「阿本」之成年男子，由被告
      強取告訴人丙○○所有之行動電話乙支，並將之摔落在地上，使該行動電話喪
      失效用，而妨害告訴人丙○○使用其行動電話之權利，並進而共同毆打告訴人
      丙○○成傷等情，業據：
    (1)被告於警偵訊及本院調查時坦承：九十一年九月八日當日傍晚五、六點，伊開
      車載二位朋友「阿川」、「阿本」，因超車關係引起互毆，伊先下車與丙○○
      評論，但丙○○拿電話，伊直覺丙○○會叫人來，伊即將丙○○電話摔到地上
      ，不讓丙○○對外聯絡，電話即壞掉，後來丙○○出手，伊反擊，二位朋友亦
      跑下來打丙○○，伊與朋友打幾下，要走了，丙○○不服氣拉其中一個人的腳
      ，伊與朋友才又過去動手，後來「阿川」拿旁邊鐵水管打丙○○頭部，丙○○
      受傷，伊與朋友才離開等語不諱（詳偵查卷宗第八頁反面至第九頁、第二二頁
      、本院九十二年三月二十七日訊問筆錄第三頁）；
    (2)並經告訴人丙○○於警偵訊及本院調查中指述：當天傍晚五、六點，伊本係行
      走外側車道，但後面突然有紅色燈光很亮，伊即往內側車道切入，等伊發現內
      側車道有車，又急忙將車子轉回外側車道，造成行駛在外側車道之被告以為伊
      故意在挑釁，在伊減慢速度時，被告與另外二名男子即把伊攔在內側車道，伊
      即下車打算報警，被告即將伊手機搶掉，丟在地面，摔壞了，隨後被告與另二
      名男子即打伊，其中有人係持鐵棍類之東西打伊頭部，造成伊頭部受傷等語相
      符（詳偵查卷宗第三頁至第四頁、第二一頁反面、第二二頁反面、本院九十二
      年一月二十一日訊問筆錄第二頁）；
    (3)核與告訴人乙○○於警詢及本院調查時證述：那天伊與老公丙○○開車回家，
      後面有一台車沒有開前燈差點撞到伊二人，伊老公為了躲那台車，所以開到快
      車道的安全島，後來後面有車來，伊老公又將車開回原來車道，後又加速開到
      快車道，那台車就超車，攔在伊老公前面，有三人下車，伊老公下車想拿行動
      電話報警，其中有人將伊老公之行動電話搶走，並將行動電話丟掉，然後其中
      一人拿鐵棒，另二人空手，共同打伊老公等語相符（詳偵查卷宗第五頁反面、
      第六頁反面、本院九十二年六月十七日訊問筆錄第三頁、第四頁）。
    (4)再者，告訴人丙○○受有頭部外傷、頭皮撕裂傷、左手挫傷之傷害，並有長庚
      紀念醫院於九十一年九月八日出具之甲診字第ＥＣ一二號診斷證明書乙紙
      在卷可稽（附於偵查卷第十一頁）。
    (5)是以，被告前開不利於己之自白，核與事實相符，應堪採信。
（二）次者，被告強行取走告訴人丙○○之行動電話，並將之摔落於地上，復與「阿
      川」、「阿本」共同毆打告訴人丙○○後，告訴人丙○○之配偶乙○○見狀，
      欲以其所有之行動電話報警，惟遭「阿川」、「阿本」其中一人強行取走其行
      動電話等情，並據：
    (1)告訴人乙○○於警詢及本院調查中具結證述：當時伊下車拿手機想報警，但其
      中一人（非被告本人）即衝過來搶伊手機，手機即被搶走等語甚詳（詳偵查卷
      第五頁反面、本院九十二年六月十七日訊問筆錄第三頁）。
    (2)至被告雖辯稱：伊並未看見「阿川」或「阿本」搶告訴人乙○○之行動電話云
      云。然查：被告與「阿川」、「阿本」共同毆打告訴人丙○○成傷後，告訴人
      乙○○始自告訴人丙○○駕駛之自用小客車下車，並向被告及「阿川」、「阿
      本」等人道歉乙節，業據被告供承在卷（詳本院九十二年三月二十七日訊問筆
      錄第三頁），衡情，己身之配偶遭人毆打成傷，當以報警處理為第一要務，無
      故豈會向毆打行兇者致歉，是以，告訴人乙○○顯係下車欲以行動電話報警，
      惟遭「阿川」或「阿本」其中一人強行取走行動電話，迫於無奈，始向行兇之
      被告及「阿川」、「阿本」道歉，當屬無疑，此亦據告訴人乙○○供承屬實（
      詳本院九十二年六月十七日訊問筆錄第三頁）。既被告目睹發生在後之告訴人
      乙○○下車向其道歉之情節，則其對於發生在前之告訴人乙○○欲以行動電話
      報警，惟遭「阿川」或「阿本」其中一人強行取走之情，焉會未予聞見，從而
      ，被告此部分辯解，顯係避就之詞，不足採信。
    (3)按共同正犯間，非僅就其自己實施之行為負其責任，並在犯意聯絡之範圍內，
      對於他共同正犯所實施之行為，亦應共同負責，最高法院三十二年度上字第一
      九五號判例意旨可資參照，本件被告與「阿川」、「阿本」下車與告訴人丙○○理論時，見告訴人丙○○欲以行動電話報警，被告即將告訴人丙○○所有
      之行動電話強行取走，進而共同毆打告訴人丙○○，則嗣告訴人乙○○亦欲以
      其行動電話報警，被告當可預見「阿川」、「阿本」見狀亦會阻止告訴人乙○○使用其行動電話報警求援，且其二人此部分犯行亦不違被告之本意，當屬無
      疑，從而，被告與「阿川」、「阿本」就上開犯行，顯有犯意之聯絡及行為之
      分擔，是以，被告自應對共犯即「阿川」、「阿本」其中一人強行取走告訴人
      乙○○之行動電話之犯行，與自己犯行，負同一罪責，復殆無疑。
    (4)另告訴人乙○○固指稱：皮包內之五千元亦不見等語在卷（詳本院九十二年六
      月十七日訊問筆錄第三頁），惟被告堅詞否認有何取走告訴人乙○○五千元之
      犯行（詳本院九十二年三月二十七日訊問筆錄第四頁），觀諸告訴人乙○○於
      本院調查中陳稱：伊下車時一手拿皮包，一手拿行動電話，其中一人搶伊行動
      電話時，皮包即掉到地上，後來伊去查看老公之情形，上車後將皮包撿回，至
      醫院掛號時，始發現皮包內之五千元遺失等語（詳同日訊問筆錄第三頁），則
      告訴人乙○○所有裝於皮包內之五千元，於皮包掉落地面時或於前往醫院掛號
      時不慎遺失，皆有可能，本院復查無其他證據足以證明告訴人乙○○所有之五
      千元係被告拿取，此部分應屬不能證明，附此敘明。
（三）綜上，本件事證明確，被告犯行，洵堪認定，應依法論科。
二、核被告甲○○以不法腕力，將告訴人丙○○、乙○○之行動電話強行取走，妨害
    其二人行使權利之犯行，係犯刑法第三百零四條第一項之以強暴妨害人行使權利
    之強制罪；其傷害告訴人丙○○之犯行，係犯同法第二百七十七條第一項之傷害
    罪；另將告訴人丙○○所有之行動電話摔落地面，使該行動電話喪失效用，此部
    分並據告訴人丙○○於偵訊中提出告訴（詳偵查卷宗第二一頁反面），是以，核
    被告此部分所為，係犯同法第三百五十四條之毀損罪。其與真實姓名年籍不詳綽
    號「阿川」、「阿本」之成年男子三人間，就上開犯行，有犯意之聯絡，行為之
    分擔，皆為共同正犯。另其妨害告訴人丙○○、乙○○行使權利之犯行，時間緊
    接，犯罪構成要件又係相同之罪名，顯係基於概括犯意反覆為之，為連續犯，應
    依刑法第五十六條之規定一罪論，並加重其刑。再其所犯上開強制罪及毀損罪二
    罪間，有原因結果之牽連關係，為牽連犯，應依刑法第五十五條之規定，從一重
    之強制罪論處。再被告所犯前開強制罪及傷害罪二罪間，犯意各別，罪名各異，
    應分論併罰，公訴人認前開二罪間，有方法結果之牽連關係，容有誤會，另公訴
    人雖未敘及被告亦有毀損犯行，惟此部分犯行，與公訴人起訴之強制罪犯行，有
    牽連犯之裁判上一罪關係，業如前述，為起訴效力所及，本院自得併予審酌，皆
    附此敘明。爰審酌被告素無前科，有臺灣高等法院檢察署刑案紀錄簡覆表乙份在
    卷可稽，素行良好，且坦承大部分犯行之犯後態度，惟僅因超車糾紛，即恣意以
    不法腕力，或由自己或由共犯強行取走告訴人丙○○、乙○○之行動電話，妨害
    其二人行使權利，非無可訾，應予非難，並毆打告訴人丙○○，雖與告訴人丙○○達成民事和解，願賠償新台幣（下同）二十萬元，惟迄今僅給付三萬元（詳本
    院九十二年三月二十七日訊問筆錄第六頁、六月十七日訊問筆錄第二頁），兼衡
    被告之智識程度、生活狀況、犯罪之目的、手段、犯罪所生之危害、告訴人丙○○所受傷勢輕重等一切情狀，分別量處如主文所示之刑，及諭知易科罰金之折算
    標準，並定應執行刑及諭知易科罰金之折算標準，以示懲儆。至「阿川」或「阿
    本」其中一人持以毆打告訴人丙○○所用之鐵條，係隨地取用，業據被告供承在
    卷（詳本院九十二年三月二十七日訊問筆錄第三頁），雖係供犯罪所用之物，惟
    非屬被告、共犯所有，本院自無從併予宣告沒收之。
三、公訴意旨另認：被告復與綽號「阿川」、「阿本」之成年男子，共同毆打告訴人
    乙○○，使其受有右手肘關節片狀瘀傷之傷害，因認被告此部分亦涉有傷害罪嫌
    云云。訊據被告堅詞否認有此部分犯行，並辯稱：伊未毆打告訴人乙○○，至於
    「阿川」、「阿本」有無毆打告訴人乙○○伊則不知等語。經查：
  (1)告訴人乙○○受有右手肘關節片狀瘀傷之傷害，固有八里鄉衛生所九十一年九月
    十八日出具之（九一）北八衛字第七四號診斷證明書乙紙附卷可參（附於偵查卷
    宗第十頁），此部分固屬實情。
  (2)然經本院質之告訴人乙○○有無遭毆打時，告訴人乙○○中指稱：僅有搶手機時
    ，手被反扭，因此受有右手肘關節片狀瘀傷之傷害等語（詳本院九十二年六月二
    十七日訊問筆錄第三頁至第四頁），則顯係因「阿川」、「阿本」其中一人為強
    取告訴人乙○○手中之行動電話，因而將告訴人乙○○之右手反扭，使告訴人乙○○受有前開傷害，當屬無疑。職是，告訴人乙○○右述傷勢，顯非被告或「阿
    川」、「阿本」毆打造成，自不能以傷害罪相繩。
  (3)此外，本院復查無其他證據足以證明被告有傷害告訴人乙○○之犯行，此部分應
    屬不能證明，惟公訴人認此部分與前開起訴並經本院論罪科刑之傷害罪部分，有
    連續犯之裁判上一罪關係，本院爰不另為無罪判決之諭知，附此說明。
四、被告經合法傳喚，無正當理由未到庭，本院認本件係應科拘役之案件案件，爰不
    待其陳述，逕為一造辯論判決。
據上論斷，應依刑事訴訟法第二百九十九條第一項前段、第三百零六條，刑法第二十
八條、第五十六條、第二百七十七條第一項、第三百零四條第一項、第三百五十四條
、第五十五條、第五十一條第六款、第四十一條第一項前段，罰金罰鍰提高標準條例
第一條前段、第二條，判決如主文。
本案經檢察官林珮菁到庭執行職務。
中      華      民      國      九十二      年    九    月      十九    日
                                  臺灣板橋地方法院刑事第四庭
                                      法  官  游  秀  雯
右正本證明與原本無異。
如不服本判決，應於判決送達後十日內，向本院提出上訴狀。
                                      書記官  陳  姿  利
中      華      民      國      九十二      年    九    月      十九    日
附錄本案論罪科刑法條全文：
刑法第二百七十七條
傷害人之身體或健康者，處三年以下有期徒刑、拘役或一千元以下罰金。
犯前項之罪因而致人於死者，處無期徒刑或七年以上有期徒刑；致重傷者，處三年以
上十年以下有期徒刑。
刑法第三百零四條
以強暴、脅迫使人行無義務之事或妨害人行使權利者，處三年以下有期徒刑、拘役或
三百元以下罰金。
前項之未遂犯罰之。
刑法第三百五十四條
毀棄、損壞前二條以外之他人之物或致令不堪用，足以生損害於公眾或他人者，處二
年以下有期徒刑、拘役或五百元以下罰金。


司法院資訊處製作；財團法人民間司法改革基金會備份。
